臺灣桃園地方法院刑事判決
111年度交訴字第14號
公  訴  人  臺灣桃園地方檢察署檢察官 
被      告  黃浩輝


            呂春美


上列被告因肇事遺棄等案件，經檢察官提起公訴（110年度偵字
第34872號），本院判決如下：
    主  文
黃浩輝汽車駕駛人，無駕駛執照駕車，因過失傷害人，處有期徒
刑肆月，如易科罰金，以新臺幣壹仟元折算壹日。又駕駛動力交
通工具肇事，致人受傷而逃逸，處有期徒刑陸月，如易科罰金，
以新臺幣壹仟元折算壹日。應執行有期徒刑玖月，如易科罰金，
以新臺幣壹仟元折算壹日。
呂春美意圖使犯人隱避而頂替，處有期徒刑貳月，如易科罰金，
以新臺幣壹仟元折算壹日。
    事  實
一、黃浩輝未考領普通小型車駕駛執照，為無駕駛執照之人，仍
    於民國110年8月11日上午8時15分駕駛車牌號碼000-0000號
    自用小貨車，搭載呂春美沿桃園市龜山區樹人路往新興街方
    向直行行駛，而其本應注意雙黃實線設於路段中，係用以分
    隔對向車道，並雙向禁止超車、跨越或迴轉，且應注意汽車
    超車時，前行車減速靠邊或以手勢或亮右方向燈表示允讓後
    ，後行車始得超越，超越時應顯示左方向燈並於前車左側保
    持半公尺以上之間隔超過，行至安全距離後，再顯示右方向
    燈駛入原行路線，而依當時天候晴、日間有自然光線、視距
    良好、道路舖設柏油、路面乾燥無缺陷、無障礙物，尚無使
    之不能注意之情形，即非不能注意，適有吳思妤騎乘車牌號
    碼000-000號普通重型機車沿樹人路往新興街方向直行行駛
    ，駛至樹人路56號前欲左轉進入警察大學，竟疏未注意及此
    ，即冒然跨越雙黃實線駛至對向車道逕行超車，而撞擊吳思
    妤騎乘之機車左側，致吳思妤人、車倒地並受有頭部鈍傷、
    左手擦傷、左前臂擦傷等傷害。
二、黃浩輝明知其已肇事，雖見吳思妤倒臥地上，詎其為避免遭
    警查獲其無駕駛執照駕車並肇致交通事故等不法情事，竟另
    基於肇事逃逸之犯意，未對吳思妤採取救護或其他必要措施
    ，即逕自駕車逃逸離開現場。
三、而呂春美明知其並非駕駛車牌號碼000-0000號自用小貨車肇
    致上開交通事故之人，竟意圖使黃浩輝隱避，基於頂替之犯
    意，由黃浩輝駕駛上開車輛至桃園市龜山區樹人路與大湖路
    口停車，呂春美旋與黃浩輝在車內互換座位，再由呂春美駕
    駛車號000-0000號自用小貨車返回肇事現場，呂春美並向在
    車禍現場處理之員警佯稱係其駕駛車輛肇事。嗣經警察大學
    駐衛校警告知警方本案涉有頂替情事，經警調閱事故現場附
    近之監視器錄影畫面，始查悉上情。
四、案經吳思妤訴由桃園市政府警察局龜山分局移送臺灣桃園地
    方檢察署檢察官偵查起訴。
    理  由
壹、證據能力部分：
一、按被告以外之人於審判外之陳述，雖不符刑事訴訟法第159
    條之1至第159條之4之規定，而經當事人於審判程序同意作
    為證據，法院審酌該言詞陳述或書面陳述作成時之情況，認
    為適當者，亦得為證據。當事人、代理人或辯護人於法院調
    查證據時，知有刑事訴訟法第159條第1項不得為證據之情形
    ，而未於言詞辯論終結前聲明異議者，視為有前項之同意，
    刑事訴訟法第159條之5定有明文。查本判決所引用以下審判
    外作成之相關供述證據之證據能力，被告黃浩輝、呂春美於
    準備程序訊問中均陳明：沒有意見等語明確（見本院卷第40
    頁、第48頁），此外，公訴人及被告2人於本院審判期日均
    表示無意見而不予爭執，亦未於言詞辯論終結前聲明異議（
    見本院卷第125至127頁），本院審酌上開證據資料製作時之
    情況，尚無違法取得及證明力明顯過低之瑕疵，認以之作為
    證據應屬適當，且上開各該證據均經本院於審判期日依法進
    行證據之調查、辯論，被告2人於訴訟上之防禦權，已受保
    障，故上開證據資料均有證據能力。
二、至於本判決其餘所依憑認定被告2人犯罪事實之各項非供述
    證據，本院亦查無有何違反法定程序取得之情形，依刑事訴
    訟法第158條之4規定之反面解釋，均具有證據能力。
貳、實體部分：
一、認定事實之理由及證據：
㈠、上揭犯罪事實，業據被告黃浩輝於本院審理時自白不諱（見
    本院卷第129頁），並據告訴人吳思妤於警詢中指訴明確（
    見偵查卷第37至39頁背面、第41頁及背面），此外，復有警
    員出具之職務報告、道路交通事故現場圖、道路交通事故調
    查報告表㈠、㈡、桃園市○○○○○○○○○道路○○○○○○○○○○○○號碼000
    -0000號自用小貨車車輛詳細資料報表、道路交通事故現場
    暨車損照片16張、監視錄影器畫面翻拍照片10張（見偵查卷
    第45頁、第49至51頁、第55頁、第61至75頁，本院卷第69至
    73頁），以及本院就事故現場監視錄影畫面勘驗結果之筆錄
    1份暨監視錄影畫面擷圖29張（見本院卷第89至92頁、第95
    至113頁）附卷可稽。再告訴人因本件交通事故受有頭部鈍
    傷、左手擦傷、左前臂擦傷等傷害，亦有長庚醫療財團法人
    林口長庚紀念醫院110年8月11日出具之告訴人診斷證明書1
    紙存卷可查（見偵查卷第43頁），是被告黃浩輝確於上揭時
    、地駕駛車輛行經肇事路段，冒然跨越雙黃實線駛至對向車
    道超車，因而撞擊告訴人騎乘之機車，且於肇事致人受傷後
    駕車加速逃逸等情，至為明確。按雙黃實線設於路段中，用
    以分隔對向車道，並雙向禁止超車、跨越或迴轉；汽車超車
    時，前行車減速靠邊或以手勢或亮右方向燈表示允讓後，後
    行車始得超越，超越時應顯示左方向燈並於前車左側保持半
    公尺以上之間隔超過，行至安全距離後，再顯示右方向燈駛
    入原行路線，道路交通標誌標線號誌設置規則第149條第1項
    第8款、道路交通安全規則第101條第1項第5款分別定有明文
    ，被告黃浩輝駕車在道路行駛欲超越前行車時，依法即負有
    前開注意義務。而被告黃浩輝駕駛車輛行至樹人路56號前，
    事發當時天候晴、日間有自然光線、視距良好、道路舖設柏
    油、路面乾燥無缺陷、無障礙物，尚無使之不能注意之情形
    ，此有道路交通事故調查報告表㈠存卷可稽（見偵查卷第63
    頁），詎其竟疏未注意，即冒然跨越雙黃實線駛至對向車道
    超車，致發生本件交通事故，其有過失至明。又告訴人因此
    次交通事故受有如上述之傷害，被告黃浩輝之過失與告訴人
    所受傷害間顯有相當因果關係，被告黃浩輝自應負過失傷害
    罪責。足認被告黃浩輝之任意性自白與事實相符，堪以採信
    。
㈡、上揭犯罪事實，亦據被告呂春美於本院準備程序、審理時坦
    白承認（見本院卷第46至47頁、第129頁），核與被告黃浩
    輝於警詢時供稱：警方到場詢問車輛係由何人駕駛時，呂春
    美說是她開的，我在旁邊沒有說話，因為我之前酒駕案件的
    15萬元罰金才剛付完，而且我無照駕駛，才會這麼做等情（
    見偵查卷第9頁背面）；及於偵訊中具結證稱：發生交通事
    故當時是我開車的，因為呂春美知道我沒有駕照，所以叫我
    換駕駛，呂春美說由她開車可以有保險理賠等語（見偵查卷
    第109頁及背面）相符，此外，復有警員出具之職務報告1份
    在卷可稽（見偵查卷第45頁），足認被告呂春美之任意性自
    白與事實相符，堪以採信。
㈢、綜上所述，本件事證明確，被告2人上開犯行，均堪認定，應
    予依法論科。
二、論罪科刑：
㈠、按道路交通管理處罰條例第86條第1項關於汽車駕駛人，無駕
    駛執照駕車，因而致人受傷或死亡，依法應負刑事責任者，
    加重其刑至二分之一之規定，係就刑法第276條第1項之過失
    致人於死罪、同條第2項之業務過失致人於死罪，同法第284
    條第1項之過失傷害（及致重傷）罪、同條第2項之業務過失
    傷害（及致重傷）罪之基本犯罪類型，因特殊行為要件予以
    加重處罰，而成另一獨立之罪名，自屬刑法分則加重之性質
    （最高法院92年度第一次刑事庭會議決議、99年度台非字第
    198號判決意旨參照）。
㈡、是核被告黃浩輝所為，係犯道路交通管理處罰條例第86條第1
    項、刑法第284條前段之汽車駕駛人，無駕駛執照駕車，因
    過失傷害人罪，以及刑法第185條之4第1項前段之肇事逃逸
    罪。核被告呂春美所為，係犯刑法第164條第2項之頂替罪。
    起訴意旨雖漏未記載被告黃浩輝為無駕駛執照之人，惟因起
    訴之社會基本事實同一，且經本院當庭告知被告黃浩輝就其
    所犯過失傷害罪嫌部分，起訴法條應變更為道路交通管理處
    罰條例第86條第1項、刑法第284條前段之汽車駕駛人，無駕
    駛執照駕車，因過失傷害人罪（見本院卷第38頁、第124頁
    ），本院自得變更起訴法條予以審理。被告黃浩輝所犯上開
    汽車駕駛人無駕駛執照駕車，因過失傷害人罪及肇事逃逸罪
    ，2罪間，犯意各別，行為互殊，應分論併罰。又被告黃浩
    輝於本案車禍肇事時，係無駕駛執照之人，其因而致告訴人
    受傷，依法應負刑事責任，自應依道路交通管理處罰條例第
    86條第1項之規定，加重其刑。
㈢、被告黃浩輝前因不能安全駕駛致公共危險案件，經本院以109
    年度壢交簡字第1589號判決判處有期徒刑5月確定，於109年
    10月12日執行完畢，此有臺灣高等法院被告前案紀錄表1份
    在卷可參（見本院卷卷第15頁），是其於受有期徒刑之執行
    完畢後，5年以內故意再犯本案有期徒刑以上之肇事逃逸罪
    ，固為累犯。然按「有關累犯加重本刑部分，不生違反憲法
    一行為不二罰原則之問題。惟其不分情節，基於累犯者有其
    特別惡性及對刑罰反應力薄弱等立法理由，一律加重最低本
    刑，於不符合刑法第59條所定要件之情形下，致生行為人所
    受之刑罰超過其所應負擔罪責之個案，其人身自由因此遭受
    過苛之侵害部分，對人民受憲法第8條保障之人身自由所為
    限制，不符憲法罪刑相當原則，牴觸憲法第23條比例原則。
    於此範圍內，有關機關應自本解釋公布之日起2年內，依本
    解釋意旨修正之。於修正前，為避免發生上述罪刑不相當之
    情形，法院就該個案應依本解釋意旨，裁量是否加重最低本
    刑」（108年2月22日公布之司法院釋字第775號解釋參照）
    。經本院依上開解釋意旨審酌後，認被告黃浩輝前開構成累
    犯事由之不能安全駕駛動力交通工具罪，與本案所犯上開肇
    事逃逸罪之罪質不同，犯罪手段、動機亦屬有別，尚難認被
    告黃浩輝具有特別惡性或刑罰反應力顯然薄弱之情，爰不依
    刑法第47條第1項規定加重其刑，以符罪刑相當原則及比例
    原則。
㈣、茲審酌被告黃浩輝無駕駛執照竟仍駕車上路，行經上開肇事
    地點欲超車時，竟冒然跨越雙黃實線駛至對向車道超車，致
    碰撞告訴人騎乘之機車肇事，使告訴人受有頭部鈍傷、左手
    擦傷、左前臂擦傷等傷害，過失情節嚴重，且肇事致人受傷
    後，竟罔顧傷者安危，駕車逃逸，其行車時怠忽用路人之行
    車安全，肇事後則希冀僥倖逃避責任，心態實不足取，且迄
    未賠償告訴人，難認確有悔意；而被告呂春美頂替他人犯罪
    之舉，將使刑罰之追訴失去公平正義，妨害司法公正，影響
    犯罪偵查與真實發現，殊屬不該，惟念其犯後業坦承犯行，
    尚非至惡。兼衡被告2人犯罪之動機、目的、手段、智識程
    度、生活狀況及素行等一切情狀，分別量處如主文所示之刑
    ，並均諭知易科罰金之折算標準，暨就被告黃浩輝所犯汽車
    駕駛人無駕駛執照駕車，因過失傷害人罪及肇事逃逸罪所宣
    告之刑，定其應執行之刑，及諭知易科罰金之折算標準，以
    示懲儆。　　
據上論斷，應依刑事訴訟法第299條第1項前段、第300條，道路
交通管理處罰條例第86條第1項，刑法第284條前段、第185條之4
 第1項前段、第164條第2項、第41條第1項前段、第51條第5款、
第41條第8項，刑法施行法第1條之1第1項，判決如主文。
本案經檢察官吳亞芝提起公訴，經檢察官蕭佩珊到庭執行職務。
中　　華　　民　　國　　111 　年　　8 　　月　　31　　日
                  刑事第六庭  審判長法　官　劉淑玲
　　　　　　　　　                  法  官  何宇宸
　　　　　　　　　                  法  官  何啓榮
以上正本證明與原本無異。
如不服本判決應於收受判決後20日內向本院提出上訴書狀，並應
敘述具體理由。其未敘述上訴理由者，應於上訴期間屆滿後20日
內向本院補提理由書(均須按他造當事人之人數附繕本)「切勿逕
送上級法院」。 
　　　　　　　　　　　　　　　      書記官　陳子皓
中　　華　　民　　國　　111 　年　　8 　　月　　31　　日
附錄本案論罪科刑依據之法條：
道路交通管理處罰條例第86條
汽車駕駛人，無駕駛執照駕車、酒醉駕車、吸食毒品或迷幻藥駕
車、行駛人行道或行經行人穿越道不依規定讓行人優先通行，因
而致人受傷或死亡，依法應負刑事責任者，加重其刑至二分之一
。
汽車駕駛人，在快車道依規定駕車行駛，因行人或慢車不依規定
，擅自進入快車道，而致人受傷或死亡，依法應負刑事責任者，
減輕其刑。
中華民國刑法第284條
因過失傷害人者，處1年以下有期徒刑、拘役或10萬元以下罰金
；致重傷者，處3年以下有期徒刑、拘役或30萬元以下罰金。
中華民國刑法第185條之4
駕駛動力交通工具發生交通事故，致人傷害而逃逸者，處6月以
上5年以下有期徒刑；致人於死或重傷而逃逸者，處1年以上7年
以下有期徒刑。
犯前項之罪，駕駛人於發生交通事故致人死傷係無過失者，減輕
或免除其刑。
中華民國刑法第164條
藏匿犯人或依法逮捕、拘禁之脫逃人或使之隱避者，處2年以下
有期徒刑、拘役或1萬5千元以下罰金。
意圖犯前項之罪而頂替者，亦同。